臺灣臺北地方法院刑事判決
111年度易字第312號
公  訴  人  臺灣臺北地方檢察署檢察官
被      告  徐立宸



選任辯護人  陳敬人律師（法扶律師）
上列被告因竊盜案件，經檢察官提起公訴（110年度偵字第20889
20895、21144、21873、23019號），本院判決如下：
    主  文
徐立宸犯如附表「罪名及宣告刑」欄所示伍罪，各處如附表「罪
名及宣告刑」欄所示之刑。有期徒刑部分，應執行有期徒刑捌月
，如易科罰金，以新臺幣壹仟元折算壹日。拘役部分，應執行拘
役玖拾日，如易科罰金，以新臺幣壹仟元折算壹日。
未扣案如附表編號二、四「竊取物品」欄所示之物均沒收，於全
部或一部不能沒收或不宜執行沒收時，追徵其價額。
    事  實
一、徐立宸意圖為自己不法之所有，分別基於竊盜之犯意，於附
    表所示時、地，徒手竊取各「竊取物品」欄所示之物品得手
    。
二、案經陳育賢、游雅琪、陳克瑞、陳敬皓、簡正豪訴由臺北市
    政府警察局中正第一分局報告臺灣臺北地方檢察署檢察官偵
    查起訴。
    理  由
壹、程序事項：
一、本案認定事實所引用被告徐立宸以外之人於審判外之陳述，
    被告、辯護人均表示對其證據能力沒有意見（見本院審易卷
    第139頁），檢察官亦未爭執其證據能力，且本院審酌各該
    陳述作成時之狀況，並無違法取證之瑕疵，以此作為證據乃
    屬適當，依刑事訴訟法第159條之5第2項規定，均得作為證
    據。
二、其他資以認定事實所憑之非供述證據，並無證據證明係公務
    員違背法定程序所取得，依刑事訴訟法第158條之4規定之反
    面解釋，亦得作為證據。
貳、實體事項：
一、認定犯罪事實所憑證據及理由：
　　訊據被告固坦承：我有拿附表所示之物品等語，但矢口否認
    有何竊盜犯行，辯稱：我完全沒有印象，影片中的人看起來
    就不正常等語。辯護人則為被告答辯略以：被告因罹患精神
    疾病，於精神科就診，服用管制藥品，產生幻覺、妄想、健
    忘、夢遊等副作用，對於物品種類、名稱、所有權誰屬等概
    念，均已模糊而有誤認，其應無不法所有意圖，責任能力亦
    有所欠缺或顯著降低等語，經查：
　㈠被告曾於附表所示時、地，徒手竊取附表所示物品等情，有
    附表所示各證人警詢供述可憑，並有附表所示證據在卷可稽
    ，且本院已於審理中將被告如附表編號2至5行竊時之監視器
    錄影畫面勘驗無誤（見本院易字卷二第192-194頁），被告
    於審理中也坦承有拿附表所示之物品（見本院易字卷二第20
    5頁），可見被告確有如附表所示之竊盜犯行。至於犯罪時
    間，起訴書大致上是依告訴人之證述記載，爰參酌監視器畫
    面截圖等客觀證據，更正如附表所示。又被告竊取之物品或
    為商店展售之商品，或為他人裝置之器材，客觀上顯為他人
    之物，被告據為己有，自有不法所有意圖，且有竊盜犯意無
    訛。
　㈡附表編號3犯行之加重構成要件部分：
　⒈刑法第321條第1項第1款所謂有人居住之建築物，不以行竊時
    有人居住其內為必要，其居住人宿於樓上，或大樓管理員居
    住另室，而乘隙侵入其他房間行竊者，均不失為侵入有人居
    住之建築物行竊，此有最高法院69年台上字第3945號（原）
    刑事判例意旨可據。然而，美樂工商大樓為商業大樓，其各
    樓層住戶多為公司行號，此觀其1樓門廳照片內之樓層介紹
    看板即明（見臺北地檢署110年度偵字第21144號第32頁），
    衡諸常情，晚間應無住戶居住在內。又被告行竊時，1樓門
    廳警衛櫃檯並無管理員在場，業經本院勘驗監視錄影畫面屬
    實（見本院易字卷二第193頁），且據證人即管理員陳克瑞
    於警詢中所述：我是於早上7時10分來上班時，發現網路分
    享器失竊一語（臺北地檢署110年度偵字第21144號第17頁）
    ，則被告行竊時該大樓有無管理員留守，亦屬不明，尚難認
    屬住宅或有人居住之建築物。
　⒉刑法第321條第1項第2款所謂毀越門扇，係指毀損或踰越門扇
    而言，若是撬開門鎖而啟門入室者，均與該要件不合，此有
    最高法院69年台上字第2415號、77年台上字第1130號（原）
    刑事判例可據。同理，若是扳開自動感應門而進入，亦非踰
    越門扇，此有臺灣高等法院109年度原上易字第42號刑事判
    決意旨可參。故被告以手推開自動感應門而進入美樂工商大
    樓，尚非踰越門扇。
　⒊刑法第321條第1項第3款所謂攜帶兇器竊盜，只須行竊時攜帶
    具有危險性之兇器為已足，並不以攜帶之初有行兇之意圖為
    必要，且螺絲起子為足以殺傷人生命、身體之器械，屬於具
    有危險性之兇器，此有最高法院62年台上字第2489號、79年
    度台上字第5253號（原）刑事判例意旨可據。又攜帶兇器竊
    盜，衹須行竊時，攜帶具有危險性之兇器即可，該兇器雖為
    行竊現場之被害人所有，並非被告所攜往，然被告既於行竊
    之際攜之為工具，在客觀上已足對他人之生命身體構成威脅
    ，具有危險性，應成立上開加重事由，有臺灣高等法院暨所
    屬法院88年法律座談會刑事類提案第12號研討結果可參。然
    而，被告於附表編號3之竊盜犯行中，是在徒手竊取網路無
    線分享器1台得手後，欲離開美樂工商大樓時，因為無法推
    開自動感應門，才又折回樓梯間內，尋得螺絲起子，返回感
    應門前，隨即因另行發現感應門之開關並按壓之，成功開啟
    感應門，便將螺絲起子棄置於警衛櫃檯前而離去等情，業經
    本院勘驗現場監視錄影畫面屬實（見本院易字卷二第193頁
    ），則被告是在竊盜犯行既遂之後，始取得現場之螺絲起子
    ，並非持螺絲起子行竊，與上述判決、座談結論之事實不同
    ，故本案亦不能論以攜帶兇器竊盜。
　㈢被告之責任能力：
　⒈刑法第19條第1項規定：「行為時因精神障礙或其他心智缺陷
    ，致不能辨識其行為違法或欠缺依其辨識而行為之能力者，
    不罰。」第2項規定：「行為時因前項之原因，致其辨識行
    為違法或依其辨識而行為之能力，顯著減低者，得減輕其刑
    。」犯罪行為人刑事責任能力之判斷，以行為人理解法律規
    範，認知、辨識行為違法之意識能力，及依其認知而為行為
    之控制能力二者，為關鍵指標；且刑事責任能力之有無，應
    本諸「責任能力與行為同時存在原則」，依行為時之精神狀
    態定之。是行為人是否有足以影響意識能力與控制能力之精
    神障礙或其他心智缺陷等生理原因，因事涉醫療專業，必要
    時固得委諸於醫學專家之鑑定，然該等生理原因之存在，是
    否已致使行為人意識能力與控制能力有刑法第19條所規定得
    據以不罰或減輕其刑之欠缺或顯著減低等情形，既依犯罪行
    為時狀態定之，自應由法院本其調查證據之結果，加以判斷
    ，法院綜合行為人行為時各種主、客觀情形，認事證已明，
    無再贅行鑑定之必要，而綜合全部卷證，自為合理推斷，洵
    非法所不許，此有最高法院101年度台上字第5133號刑事判
    決意旨可據。
　⒉被告雖然罹患重鬱症（major depressive disorder）、焦慮
    症（anxiety disorder）、失眠（insomnia）等疾病，經醫
    師處方開立管制藥品Fallep（Flunitrazepam），其副作用
    有低血壓、靜脈炎、噁心、口乾、腹瀉、嗜睡、暈眩、動作
    不協調、頭痛、記憶障礙、夢魘、反彈性失眠、呼吸抑制等
    ，又經醫師開立其他藥物如Cymbalta、Kinax、Brintellix
    、Rivotril、Lavol等，有台灣基督長老教會馬偕醫療財團
    法人馬偕紀念醫院（下稱馬偕醫院）111年9月30日馬院醫精
    字第1110006319號函文及所附門診紀錄單、同院臺北院區門
    診病人用藥記錄單、藥袋、臺北市立聯合醫院（陽明院區）
    110年10月6日診字第MAZ0000000000000號診斷證明書、同院
    慢性病連續處方箋、衛生福利部食品藥物管理署西藥許可證
    、心安藥局之藥袋在卷可查（見臺北地檢署110偵20889卷第
    67頁、本院審易卷第147-159頁、本院易字卷二第95-113頁
    ），固可認定。
　⒊然而，被告所罹患之精神疾病本身，未必會導致其責任能力
    欠缺或降低。被告服用之管制藥品管制藥品Fallep（Flunit
    razepam）雖有可能導致記憶障礙，但「Flunitrazepam屬於
    笨二氮平類安眠藥物，其藥理作用都是透過結合大腦的gamm
    a amino butyric acid（GABAA receptor)受器以增加神經
    細胞對於氯離子通道的通透性，藉由增加氯離子進入細胞内
    而使得神經元出現超極化（hyperpolarization）現象，因
    此神經信號傳遞將受到影響，從而會減少動作電位產生，以
    達到抑制中樞神經系統的效果。一般來說，關於記憶形成的
    過程，可以分為：編碼（encoding)、儲存（storage)和提
    取（retrieval)，這三個環節如果任何一部份出現問題，都
    會導致記憶障礙，而常見的失憶形態則有順行性失憶（ante
    rogradeamnesia)及逆行性失憶（retrogradeamnesia)，服
    用安眠藥物後所致之失憶，應屬於順行性失憶，在服用藥物
    後大腦無法將知覺經驗透過編碼而儲存，導致對於服用安眠
    藥之後所發生的事件經過將完全無法記憶。然而即使是服用
    藥物後無法記得事件經過，並不代表在案發當時的責任能力
    有所欠缺，仍需視臨床表現、個人狀態及案發當時言行表現
    來作為判斷依據」，此有馬偕醫院111年9月20日馬院醫精字
    第1110002546號函及所附（另案）鑑定報告書在卷可查（見
    本院易字卷二第139、141頁）。況且，被告犯案當時究竟有
    無服用該等藥物？亦未必明確，自不能以被告經醫師處方開
    立上述藥物一情，遽認被告必然因藥物影響而欠缺責任能力
    。被告是否因該等藥物影響導致責任能力欠缺或降低？均應
    視被告於案發當時或近期內之反應為斷。
　⒋被告於附表編號2至5所示竊盜犯行之際，於行走之時均步態
    正常，並無精神恍惚、左右搖晃之情形，尤其在編號5犯行
    中，被告於行竊前仍多次與店員交談，向店員借用電話，操
    作電話，在店內漫步參觀店內商品，手持手機講電話、滑手
    機，期間均談話正常，並無語無倫次、眼神渙散之情形，業
    經本院勘驗明白，並製作勘驗筆錄存參（見本院易字卷二第
    192-194頁），而附表編號1所示犯行與編號2發生時間相隔
    不過約45分鐘，從編號2行竊過程中之監視錄影畫面，既可
    認定被告精神正常，則在約45分鐘前之編號1犯行中，被告
    亦應無因服藥而致精神失常之情形。再者，馬偕醫院依據被
    告另案於111年6月16日晚間7時54分許在誠品南西店、於同
    年月17日凌晨4時許在寶雅南西店行竊前後之案發過程等，
    亦鑑認被告當時並未有受到過量服用藥物所造成認知能力顯
    著下降的表現（見本院易字卷二第115-145頁)，該另案犯行
    與本案附表編號3所示犯行時間接近，益徵被告於本案附表
    編號3之犯行中並無精神失常之情。據此，被告於附表所示
    竊盜行為時，責任能力並無欠缺或顯著降低，亦無辯護人所
    主張：被告對於物品種類、名稱、所有權誰屬等概念，均已
    模糊而有誤認，無不法所有意圖之情形。
　㈣綜上所述，本案事證明確，被告之犯行已可認定，應予依法
    論科。　
二、論罪科刑：
　　核被告如附表編號1、2、3、4、5所為，均犯刑法第320條第
    1項之竊盜罪。就附表編號3部分，尚不適用刑法第321條第1
    項第1、2、3款之加重事由，附此敘明。被告如附表所示5次
    犯行，犯意各別，行為互殊，應予分論併罰。又檢察官並未
    主張被告構成累犯而應加重其刑，依最高法院110年度台上
    字第5660號刑事判決意旨，自無從以累犯論擬。爰以行為人
    之責任為基礎，審酌被告前有多次竊盜前科（見本院易字卷
    二第209-243頁之臺灣高等法院被告前案紀錄表），竟又於
    本案任意竊取他人財物，顯見其法治觀念薄弱，且漠視他人
    財產法益；被告於本案竊取如附表所示之物品，於犯罪後已
    返還編號1、3所示之物，並就所竊編號5之物補給價金，有
    公務電話紀錄在卷可查（見本院審易卷第53頁、本院易字卷
    一第117、119頁、易字卷二第53頁），被告既已填補此部分
    損害，就該三罪之犯罪後態度尚稱良好；但對於附表編號2
    、4所示之罪，被告自承迄今尚未返還贓物或賠償告訴人（
    見本院易字卷二第208頁），且未見被告有何悔意，犯罪後
    態度難謂良好；另衡酌被告為中低收入戶，有中低收入戶註
    記資料、中低收入戶查詢資料、臺北市政府社會局110年6月
    16日北市社助字第1103078733號函在卷可稽（見本院易字卷
    二第47、63頁、臺北地檢署110偵20889卷第69-75頁），及
    被告所自承其大學肄業之智識程度，現於友人餐廳內打零工
    ，未婚、無子女，有時會拿錢給同居的殘障父親之生活狀況
    （見本院易字卷二第206頁），以及其他一切情狀，分別量
    處如附表「罪名及宣告刑」欄所示之刑，並均諭知易科罰金
    之折算標準。最後，再審酌被告所犯上開五罪之犯罪情狀、
    罪質及侵害法益，兼顧刑罰衡平之要求及矯正被告之目的而
    為整體評價後，分別就所處有期徒刑、拘役部分定其應執行
    刑如主文第一項所示，並均諭知易科罰金之折算標準。
三、沒收：
　㈠被告所竊取如附表編號2、4所示之物，均為犯罪所得，雖未
    據扣案，仍應依刑法第38條之1第1項前段、第3項規定，宣
    告沒收，於全部或一部不能沒收或不宜執行沒收時，追徵其
    價額。　　
　㈡至於被告所竊取如附表編號1、3、5所示之物，業經被告返還
    或於案發後付款完畢，已如前述，應認其犯罪所得已經合法
    發還告訴人，依刑法第38條之1第5項規定，不予宣告沒收或
    追徵。
據上論斷，應依刑事訴訟法第299條第1項前段，刑法第320條第1
項、第51條第5款、第6款、第41條第1項前段、第8項、第38條之
1第1項前段、第3項，刑法施行法第1條之1第1項，判決如主文。
本案經檢察官蔡期民提起公訴，檢察官劉文婷、邱曉華到庭執行
職務
中　　華　　民　　國　　111 　年　　12　　月　　9 　　日
　　　　　　　　　刑事第七庭  法　官  王沛元
上正本證明與原本無異。 
如不服本判決應於收受送達後20日內向本院提出上訴書狀，並應
敘述具體理由；其未敘述上訴理由者，應於上訴期間屆滿後20日
內向本院補提理由書（均須按他造當事人之人數附繕本）「切勿
逕送上級法院」。告訴人或被害人如對於本判決不服者，應具備
理由請求檢察官上訴，其上訴期間之計算係以檢察官收受判決正
本之日期為準。
                              書記官  洪紹甄
中　　華　　民　　國　　111 　年　　12　　月　　9 　　日
附錄本案論罪科刑法條全文
刑法第320條第1項
意圖為自己或第三人不法之所有，而竊取他人之動產者，為竊盜
罪，處5年以下有期徒刑、拘役或50萬元以下罰金。
附表
編號 告訴人 犯罪時間地點 竊取物品 罪名及宣告刑   相關證據   1 陳育賢 110年5月9日晚間8時23分許至同日時24分許 臺北市中正區市○○道0段0號1樓 英達資訊有限公司三星三創店 Galaxy Note20 Ultra Kvadrat 行動電話保護殼1個（型號：EF-XN985FJEGWW，價值1090元）（已返還） 徐立宸犯竊盜罪，處拘役肆拾日，如易科罰金，以新臺幣壹仟元折算壹日。   ①證人陳育賢警詢證述（臺北地檢署110偵21873卷第33-35頁） ②英達資訊有限公司客戶報價單（同卷第41頁） ③被告行竊時、逃逸途中監視器畫面截圖、現場照片（同卷第43-49頁) ④被告進出京站美行館大樓之磁卡紀錄(同卷第49頁)   2 游雅琪 110年5月9日晚間9時9分許 臺北市中正區市○○道0段0號1樓 臺灣大哥大三創門市 SONY牌紫色行動電話1 支（型號：XQ-AT52 ，款式：Xperia 1Ⅱ，價值35,900元） 徐立宸犯竊盜罪，處有期徒刑伍月，如易科罰金，以新臺幣壹仟元折算壹日。   ①證人游雅琪警詢證述（臺北地檢署110偵20889卷第33-35頁） ②被告行竊時、前往現場、逃逸途中之監視器畫面截圖（同卷第43-61頁） ③SONY XPERIA 1 Ⅱ產品標示翻拍照片(同卷第63-65頁) ④被告進出京站美行館大樓之磁卡紀錄(同卷第61頁)   3 陳克瑞 110年6月17日凌晨5時48分許至至同日時50分許 臺北市○○區○○○路0段000號1樓美樂工商大樓1樓樓梯間之警衛櫃檯 網路無線分享器1台（價值500元）（已返還） 徐立宸犯竊盜罪，處拘役叁拾日，如易科罰金，以新臺幣壹仟元折算壹日。   ①證人陳克瑞警詢證述（臺北地檢署110偵21144卷第13-19頁） ②被告行竊時、逃逸途中監視器畫面截圖、現場照片(同卷第27-35頁)   4 陳敬皓 110年6月19日中午12時54分許至同日時55分許 臺北市中正區市○○道0段0號3樓 AC瑞士手錶公司三創專櫃 ZIPPO打火機精裝禮盒1組（內含打火機、打火石各1 個及煤油1罐，價值9,099元） 徐立宸犯竊盜罪，處有期徒刑肆月，如易科罰金，以新臺幣壹仟元折算壹日。   ①證人陳敬皓警詢證述（臺北地檢署110偵20895卷第33-36頁） ②被告行竊時監視器畫面截圖、現場照片共32張(同卷第43-73頁) ③ZIPPO打火機精裝禮盒照片（同卷第73頁）   5 簡正豪 110年7月7日下午3時54分許至同日下午4時5分許 臺北市中正區市○○道0段0號3樓 三創生活園區未來實驗室 黑色Pocket Cap帽子1頂（價值499元）（嗣後已付款） 徐立宸犯竊盜罪，處拘役叁拾日，如易科罰金，以新臺幣壹仟元折算壹日。   ①證人簡正豪（臺北地檢署110偵23019卷第17-18頁） ②被告行竊時監視器畫面截圖（同卷第23-25頁) ③三創生活電子發票證明聯暨交易明細（同卷第27頁）